【裁判字號】    88,上易,5313
【裁判日期】    900629
【裁判案由】    詐欺
【裁判全文】
臺灣高等法院刑事判決                          八十八年度上易字第五三一三號
    上  訴  人
    即  被  告    甲○○
    選任辯護人    吳麗雲
右上訴人即被告因詐欺案件，不服臺灣桃園地方法院八十八年度易字第一九六四號，
中華民國八十八年十月二十五日第一審判決（起訴案號：臺灣桃園地方法院檢察署八
十八年度偵字第八七九九號），提起上訴，及由檢察官移送併辦（案號：臺灣桃園地
方法院檢察署八十九年度偵字第一一八七五號），本院判決如左：
    主  文
原判決撤銷。
甲○○連續意圖為自己不法之所有，以詐術使人將本人之物交付，累犯，處有期徒刑
拾月。
    事  實
一、甲○○前因藏匿人犯罪，經臺灣桃園地方法院判處有期徒刑四月，如易科罰金以
    三百元折算一日，並經本院判決上訴駁回確定，於民國八十六年九月二十五日執
    行完畢，仍不知悔悟，因得悉在桃園縣龜山鄉○○路○段一一０一號經營「東美
    傢俱行」之戊○○，與在同路段一一一一巷三號經營「正東美傢俱行」之乙○○
    ，就商號名稱之事起爭執，認有機可乘，竟意圖為自己不法之所有，於八十八年
    一月初，向戊○○佯稱如出資新臺幣（下同）一百二十五萬元投資「正東美傢俱
    行」，成為股東後，乙○○即無法對戊○○興訟等語。戊○○因恐遭訴追，一時
    情急而陷於錯誤，遂於八十八年一月十一日（起訴書及原審判決書均記載為十日
    ），在桃園縣龜山鄉○○街二六五號甲○○住處，交付一百二十五萬元現金予甲○○。甲○○並簽發一紙面額一百二十五萬元、發票日及到期日均為八十八年一
    月十日之本票，交予戊○○，俾資取信。嗣經戊○○向甲○○詢問有關投資事宜
    ，甲○○卻支吾其詞，戊○○始知受騙。甲○○復基於同前之詐欺概括犯意，於
    八十八年三月間，向丁○○訛以願將已典當之車牌號碼ＤＣ─六六六九號自用小
    客車抵償前積欠之款項，丁○○不疑有詐，除先以二十一萬六千元為甲○○贖回
    上開汽車，並代繳當期之分期付款二萬三千五百八十四元（告訴狀記載為二萬三
    千八百五十四元）。八十八年四月初，甲○○再以載送家人前去掃墓為由，將該
    汽車騙回，旋避不見面，丁○○始知受騙。
二、案經戊○○訴請臺灣桃園地方法院檢察署檢察官偵查起訴，及由臺灣桃園地方法
    院檢察署檢察官移送併案審理。
    理  由
一、訊據被告甲○○，就收受告訴人戊○○所交付之一百二十五萬元現金，並簽發本
    票一紙予告訴人戊○○，及由告訴人丁○○代為贖車、繳納分期款共二十三萬九
    千五百八十四元之事實，坦認不諱，惟矢口否認有詐欺犯行，辯稱：伊與告訴人
    戊○○言明以丙○○之名義投資「正東美傢俱行」，即將自身與告訴人之出資各
    一百二十五萬元合計二百五十萬元悉數交予丙○○，未料丙○○旋即不知去向；
    另伊係向告訴人丁○○借款二十餘萬元贖車，並未施用詐術云云。
二、經查：
（一）右揭事實，分據告訴人戊○○及丁○○指訴綦詳，並有被告甲○○所簽發交由
      戊○○收執之本票、戊○○之配偶魏秋美於新竹國際商業銀行之存摺對帳單及
      丁○○代繳分期款之郵政劃撥儲金存款收據各一紙在卷可稽。
（二）依卷附戊○○之配偶魏秋美於新竹國際商業銀行之存摺對帳單所載，該帳戶於
      八十八年一月十一日提領現金一百二十五萬元，堪認告訴人戊○○交付一百二
      十五萬元予被告之時間，乃八十八年一月十一日。告訴人戊○○於提起告訴之
      初，指稱於八十八年一月十日交款，應係記憶錯誤。被告雖辯稱交付二百五十
      萬元予年約三十餘歲之「丙○○」，該「丙○○」現已不知去向，惟經本院調
      取「丙○○」之口卡片，並傳喚其中與被告所述年齡相近者供被告指認，結果
      並無被告所指之「丙○○」其人；另被告陳稱丙○○係使用00000000
      00號行動電話，經本院向臺灣大哥大股份有限公司查詢，該門號之用戶係郭
      明富，本院再囑託臺灣嘉義地方法院訊問證人郭明富，亦結證稱從不認識丙○○其人。至證人翁秉賢於本院調查時雖到庭證稱目睹被告於八十八年一月三日
      交付一百二十五萬元予丙○○云云，惟按證人翁秉賢係被告之受僱人，其證詞
      偏頗，已在所難免；且非但所證述目睹被告交付現金之時間，與告訴人戊○○
      之所陳不符，另金額「一百二十五萬元」，與被告所述「我把戊○○投資之一
      百二十五萬及我自己之一百二十五萬，全交給丙○○」（本院八十九年一月五
      日訊問筆錄）、「我自己的一百二十五萬元應該是八十七年底共分三次交付」
      （本院八十九年十月六日訊問筆錄），亦有出入，該證言自無足資為對被告有
      利之認定。況被告既係於八十八年一月初始與告訴人戊○○相識而談論投資「
      正東美傢俱行」之事，顯不可能於八十七年底即交付丙○○一百二十五萬元之
      投資款。被告為附和證人翁秉賢之證詞，所為告訴人戊○○係於八十八年一月
      三日交付一百二十五萬元之辯解，與事實不符，無足採據。
（三）證人乙○○即「正東美傢俱行」之負責人於偵查中已結證稱並不認識「丙○○
      」之人，且從未有人談及擬投資「正東美傢俱行」之事，其固與戊○○間就商
      號名稱有糾紛，惟其從未對外宣稱將對戊○○提起訴訟（八十八年八月十九日
      訊問筆錄）等語，益徵被告係擅以投資為詞，向告訴人戊○○訛詐。況被告與
      告訴人戊○○前此素昧平生，告訴人戊○○竟願將一百二十五萬元鉅款交予認
      識未及一個月之被告，顯係因懾於遭追訴之恐懼，誤信被告之說詞。
（四）被告於已無法償還前積欠告訴人丁○○之款項後，猶佯稱將以贖回之典當汽車
      抵償，致告訴人丁○○陷於錯誤而出資代為回贖，並代繳分期款，被告再將汽
      車騙走，其有不法所有之詐欺意圖甚明。
（五）綜上所述，被告上開所辯各節，均無非卸責之詞，不足採信，其犯行洵堪認定
      。
三、核被告所為，係犯刑法第三百三十九條第一項之詐欺取財罪。其先後多次詐欺犯
    行，時間緊接，手法相同，所犯又係構成要件相同之罪，顯係基於概括之犯意而
    為，應依連續犯之規定論以一罪，並加重其刑。被告詐騙告訴人丁○○之部分，
    雖未據公訴人提起公訴，惟既與前揭論罪、科刑部分，有連續犯之裁判上一罪關
    係，本院自得併予審理。又被告前因藏匿人犯罪，經臺灣桃園地方法院判處有期
    徒刑四月，如易科罰金以三百元折算一日，並經本院判決上訴駁回確定，於八十
    六年九月二十五日執行完畢之事實，有臺灣桃園地方法院檢察署刑案資料查註紀
    錄表附卷可按，其於受有期徒刑之執行完畢後，五年以內再犯有期徒刑以上之本
    罪，應依累犯之規定，遞予加重其刑。
四、原審據以對被告論罪、科刑，固非無見；惟查，原判決：（一）認定告訴人戊○○交付被告一百二十五萬元之時間係八十八年一月十日；（二）就被告詐騙告訴
    人丁○○之部分，未及審酌，均有未合。被告提起上訴否認詐欺，雖無理由，然
    原判決既有如上之可議，即屬無可維持，應由本院予以撤銷改判。爰審酌被告之
    品行、犯罪所用手段、所生損害及於犯罪後之態度等一切情狀，量處如主文第二
    項所示之刑。
五、至移送併辦意旨另以被告自八十六年十二月五日起至八十八年三、四月間止，連
    續向告訴人丁○○詐借一百九十萬元（告訴狀記載二百十三萬九千八百五十四元
    ，應係二百十三萬九千五百八十四元，扣除前開經認定有罪之二十三萬九千五百
    八十四元，剩餘一百九十萬元）部分，非但為被告所堅決否認，且查告訴人丁○○所提出之互助會單、支票及退票理由單等物，除其中一紙面額十三萬元之支票
    經被告甲○○背書外，其餘均無足證明被告有何施用詐術致告訴人丁○○陷於錯
    誤而為財物交付之情事，自未足為被告不利之論據，因該部分未據起訴，爰不另
    為無罪之諭知。至該十三萬元之支票，發票日係八十七年一月十五日，提示日則
    係八十七年一月十七日，與本件被告前開所犯詐欺罪之時間相距一年，難認二者
    間有時間緊接之連續犯裁判上一罪關係，本院無從併予審酌，應退由檢察官另行
    偵辦，附此敘明。
據上論斷，應依刑事訴訟法第三百六十九條第一項前段、第三百六十四條、第二百九
十九條第一項前段，刑法第五十六條、第三百三十九條第一項、第四十七條，罰金罰
鍰提高標準條例第一條前段，判決如主文。
本案經檢察官劉惟宗到庭執行職務
中    華    民    國      九十      年      六      月      二十九      日
    臺灣高等法院刑事第六庭
                                  審判長法  官  陳  春  秋
                                        法  官  高  明  哲
                                        法  官  王  麗  莉
右正本證明與原本無異。
不得上訴。
                                        書記官  胡      儀
中    華    民    國     九十       年      七      月        四        日
附錄：本案論罪科刑法條全文
刑法第三百三十九條
意圖為自己或第三人不法之所有，以詐術使人將本人或第三人之物交付者，處五年以
下有期徒刑、拘役或科或併科一千元以下罰金。
以前項方法得財產上不法之利益或使第三人得之者亦同。
前二項之未遂犯罰之。


司法院資訊處製作；財團法人民間司法改革基金會備份。
